【裁判字號】    92,易,386
【裁判日期】    921210
【裁判案由】    違反著作權法
【裁判全文】
臺灣屏東地方法院刑事判決                          九十二年度易字第三八六號
    公  訴  人  臺灣屏東地方法院檢察署檢察官
    被      告  甲○○
    選任辯護人  蔡將葳
右被告因違反著作權法案件，經檢察官提起公訴（九十一年度選偵字第一三八號），
本院判決如左：
     主  文
甲○○共同非意圖營利而以重製之方法侵害他人之著作財產權，重製份數超過五份，
處拘役參拾日，如易科罰金，以參佰元折算壹日。
     事  實
一、甲○○為屏東縣第十五屆縣議員第五選區之候選人（投票日期為民國九十一年一
    月二十六日），於民國九十一年一月間，明知同一選區之候選人丙○○為此次選
    舉所拍攝而印製在丙○○文宣上之丙○○個人照片（半身，雙手打躬作揖，面帶
    笑容），乃丙○○享有著作財產權之攝影著作，竟在未經丙○○同意下，與姓名
    不詳之成年之人基於違反著作權法之犯意聯絡，委由該人將上揭丙○○照片重製
    在其批評丙○○之文宣上，重製份數超過五份，散發予該選區之選民。
二、案經丙○○告訴臺灣屏東地方法院檢察署檢察官偵查起訴。
     理  由
一、訊據被告甲○○固不否認卷附丙○○提出，藍底黑字之競選文宣（下稱系爭文宣
    ）上丙○○之照片，係重製自丙○○製作之文宣，惟矢口否認有侵害著作權之犯
    行，辯稱：該文宣是乙○○作的，不是我製作的，我並不知情，如果我要做的話
    ，我會交給自己之團隊，我有自己之設計師，我當初有告訴乙○○，他所說之內
    容我不能夠負責，現在他不承認文宣是他製作的，我也沒辦法云云。經查：右揭
    犯罪事實，業據告訴人丙○○指訴歷歷，且負責發送系爭文宣之證人李慈琳於偵
    訊時亦證述「傳單是用封面封起來綁成一綑綑的，我就直接交給工讀生去發，共
    幾綑每綑多少張我忘記了」等語，證人李慈琳雖無法指出散發系爭文宣之詳細數
    目，然文宣既有數綑，顯見已超過五張甚明。再依卷附系爭文宣之上半部內容，
    包括丙○○個人照片、競選總部成立時來賓致詞照片及文字敘述等，完全與卷附
    丙○○製作之彩色文宣下半部一模一樣，足認系爭文宣上丙○○個人照片確實從
    前述彩色文宣上重製而來。又上開遭重製之照片，乃告訴人為博取選民好感，表
    現其親和力，在擺出一定之姿勢、動作下所特別拍攝，為具有一定美感、價值之
    創作，應屬於著作權法上之攝影著作，受著作權法之保護，竟於為被告競選而製
    作之文宣上遭重製，且證人丁○○於偵訊又證述：該文宣是乙○○載我到被告競
    選總部拿的，然後我請派報的人（李慈琳）散發等語，衡諸常理，該文宣既係出
    自被告競選總部，又係為被告競選而製作散發，被告推稱不知情云云，已難採信
    。況且被告於偵訊時更曾供稱：吳勇成（後更名為乙○○）從丙○○陣營來投靠
    我們時，就告訴我一些事，我問他是否屬實，他說是，我還說那你要負責，他說
    好，直到小朋友被抓時我才看到那份傳單等語，顯見系爭文宣縱非由被告之設計
    師設計製作，然被告事前已知悉有人（因乙○○否認文宣非其製作）要替其製作
    文宣，以批評對手丙○○，而被告又未加制止，僅言明不欲對此行為負責，足認
    被告有容許此一不詳姓名人士替其製作文宣之意，是被告所為，顯與該製作者有
    犯意之聯絡，其所辯自不足採。本案事證已明，被告犯行洵堪認定。
二、核被告所為，係犯著作權法第九十一條第二項之罪。被告行為後，著作權法第九
    十二年七月九日修正公布，同年月十一日生效，就擅自以重製方法侵害他人之著
    作財產權之行為，修正前之著作權法不論有無營利之意圖，依第九十一條第一項
    規定，均處六月以上三年以下有期徒刑、得併科新臺幣二十萬元以下罰金。修正
    後第九十一條區分有無營利之意圖而異其規定，就非意圖營利而以重製之方法侵
    害他人之著作財產權，重製份數超過五份者，該條第二項規定，處三年以下有期
    徒刑、拘役，或科或併科新臺幣七十五萬元以下罰金。比較修正前後之法定刑，
    以修正後之規定為有利於行為人，依刑法第二條第一項前段規定，仍應適用裁判
    時即修正後之著作權法第九十一條第二項論處。被告就上開犯行，與不詳姓名之
    成年人間有犯意聯絡及行為分擔，皆為共同正犯。爰審酌被告尚無前科，素行良
    善，且被告之行為，尚未造成告訴人重大之損害，惟因被告迄未與告訴人和解，
    賠償其損失等情狀，量處如主文所示之刑，並諭知易科罰金之折算標準。另卷附
    系爭文宣上重製之告訴人照片，因文宣已發送予選民，再輾轉經由告訴人提出，
    顯已非被告或共犯所有，爰不為沒收之諭知，附此敘明。
據上論斷，應依刑事訴訟法第二百九十九條第一項前段、著作權法第九十一條第二項
、刑法第二條第一項前段、第十一條前段、第二十八條、第四十一條第一項前段、罰
金罰鍰提高標準條例第二條，判決如主文。
本案經檢察官林津鋒到庭執行職務
中      華      民      國     九十二     年     十二     月     十     日
                                      臺灣屏東地方法院刑事第一庭
                                          審判長  法  官  潘正屏
                                                  法  官  林世民
                                                  法  官  包梅真
右正本證明與原本無異。
如不服本判決應於收受本判決送達後十日內向本院提出上訴書狀，其未敘述上訴理由
者，並得於提起上訴後十日內向本院補提理由書狀（均須按他造當事人之人數附繕本
 ）「切勿逕送上級法院」
                                                  書記官  滕一珍
中      華      民      國     九十二     年     十二     月    十一    日
附錄法條：
著作權法第九十一條第二項
非意圖營利而以重製之方法侵害他人之著作財產權，重製份數超過五份，或其侵害總
額按查獲時獲得合法著作重製物市價計算，超過新臺幣三萬元者，處三年以下有期徒
刑、拘役，或科或併科新臺幣七十五萬元以下罰金。


司法院資訊處製作；財團法人民間司法改革基金會備份。
